---
title: "Data Science - Assignment 3"
format: html
editor: visual
author: Sindre H. Øveraas, Alen Colakovic, Sebastian M. Fløysand
---

## Innledning

(Oppgavetekst)\
I denne oppgaven skal vi studere pendle-mønster for en norsk region.
Vi vil studere et utvalg kommuner i Sør-Rogaland (Nord-Jæren) i perioden 2000 t.o.m. 2021.
Dataene vil vi i hovedsak hente fra SSB sin statistikktabell 03321, «Sysselsatte (15-74 år), etter arbeidssteds- og bostedskommune.\

Pendlingsstrømmer.
4.
kvartal (K) 2000 - 2021».
Vi skal benytte dataene til å generere grafikk som viser utviklingen i jobbpendling over tid for de ulike kommunene.
Grafikken vil vi generere vha geom_line() fra ggplot2 pakken (del av tidyverse).
For geom_line() trenger vi dataene i såkalt «long-format».
Dette bør vi ta hensyn til alt fra starten av i vår behandling av pendle-dataene.
I tillegg skal vi generere såkalte pendle-matriser («origin-destination-matrix»).
I en pendle-matrise vil hver rekke angi hvor de som bor i en kommune arbeider.
Tilsvarende angir en kolonne hvor de som jobber i en kommune bor.\

I Sør-Rogaland har det også vært kommunesammenslåinger som har gitt oss Nye-Stavanger og Nye-Sandnes fra 2020.
Vi vil generere konsistente pendle-data for perioden 2000 t.o.m. 2021 som korresponderer med denne nye kommunestrukturen.\

Dataene fra SSB vil vi hente direkte inn i R via pakken PxWebApiData, som gir oss tilgang til SSB via en api.
Vi vil hente kategorien «Alle kommuner» fra tabell 03321 og selv ta oss av aggregeringen av data til «Nye-Stavanger» og «Nye-Sandnes».Quarto

```{r, message=FALSE}
library(tidyverse)
library(PxWebApiData)
library(httr)
library(rjstat)
```

```{r}
ApiData("http://data.ssb.no/api/v0/en/table/03321",
returnApiQuery = TRUE) 

pend_00_21_ssb_boNJ <- PxWebApiData::ApiData(
  urlToData = "http://data.ssb.no/api/v0/en/table/03321",
  ArbstedKomm = list("1102", "1103", "1108", "1114", "1119", "1120", "1121", "1122", "1124", "1127", "1129",
"1130", "1133", "1141", "1142", "1144"),
  Bokommuen = all(),
  Tid = c(2000:2021, each = 12)
    )
```

```{r}
pend_00_21_ssb_arbNJ <- PxWebApiData::ApiData(
  urlToData = "http://data.ssb.no/api/v0/en/table/03321",
  ArbstedKomm = all(),
  Bokommuen = list("1102", "1103", "1108", "1114", "1119", "1120", "1121", "1122", "1124", "1127", "1129",
"1130", "1133", "1141", "1142", "1144"),
  Tid = c(2000:2021, each = 12)
    )
```

```{r}
names(pend_00_21_ssb_boNJ)[1] <- "desc_boNJ"
names(pend_00_21_ssb_arbNJ)[1] <- "desc_arbNJ"
```
